【裁判字號】    99,交聲,272
【裁判日期】    990730
【裁判案由】    聲明異議
【裁判全文】
臺灣嘉義地方法院交通事件裁定         99年度交聲字第272號
原處分機關  交通部公路總局嘉義區監理所
異  議  人  甲○○
上列異議人即受處分人因違反道路交通管理處罰條例案件，對於
原處分機關即交通部公路總局嘉義區監理所中華民國99年5 月24
日所為之處分（嘉監裁字第裁70-L00000000號），聲明異議，本
院裁定如下：
    主  文
異議駁回。
    理  由
一、原處分意旨略以：異議人即受處分人（下稱異議人）甲○○
    於民國99年4 月19日17時30分許，駕駛車號HQ2-541 號重型
    機車，自嘉義市○○○路西往東行，行經林森西路與文化路
    交岔路口時，未依機慢車兩段左轉之標誌指示，逕行於上開
    路口林森西路方向紅綠燈號誌為綠燈時，自林森西路直接左
    轉至文化路，經警攔檢舉發，開立嘉義市政府警察局嘉市警
    交第L00000000 號舉發違反道路交通管理事件通知單（下稱
    舉發通知單），認前揭違規屬實，於99年5 月24日，依道路
    交通管理處罰條例第48條第1 項第2 款之規定，裁處異議人
    新臺幣（下同）600 元罰鍰，並依同條例第63條第1 項第1
    款，就上開同條例第48條第1 項第2 款之違規部分，記違規
    點數1 點，異議人對上開裁決聲明不服，然此部分裁決並無
    違誤等語。
二、本件異議人異議意旨略以：當時伊有按照燈號行進，伊有到
    文化路待轉，等到文化路綠燈時再直行；警方舉發交通違規
    ，應要舉證，爰於法定期間內聲明異議，請求撤銷原處分云
    云。
三、按汽車駕駛人轉彎時，不依標誌、標線、號誌指示者，處新
    臺幣六百元以上一千八百元以下罰鍰；汽車駕駛人有同條例
    第48條情形者，除依原條例處罰外，並記違規點數1 點，此
    觀道路交通管理處罰條例第48條第1 項第2 款、第63條第1
    項第1 款之規定甚明。
四、經查：
  (一)異議人雖坦承有於前揭時、地，騎乘上開車輛，在嘉義市○
    ○○路與文化路口，因「未依機慢車兩段左轉標誌指示」之
    違規情事，經執勤員警攔停，並掣開上開舉發通知單等事實
    ，然否認有在上開路口未依規定兩段式左轉情事，惟證人即
    原舉發違規之員警龔俊吉到庭具結證稱：99年4 月19日17時
    至19時許，伊在嘉義市○○路市調站前執行交通臨檢勤務，
    該地點距離文化路、林森西路口大約30公尺，臨檢勤務內容
    主要在排除交通流量擁塞情形，及取締未依規定兩段式左轉
    等交通違規，此為持續性之勤務。未依規定兩段式左轉為上
    級交代要特別取締的違規態樣。當時有3 人共同執勤，取締
    地點距離上開路口約30公尺，針對上開路口從文化路直接闖
    紅燈、林森西路東往西方向紅燈右轉，以及林森西路西往東
    方向未依規定兩段式左轉等交通違規均會加以取締。當時伊
    等3 人均有看到異議人違規，其中1 位同事搖旗示意異議人
    停下來，攔下來之後，異議人對於違規條文不瞭解，伊就當
    場解釋為何違規，當場異議人撥打電話給其先生，異議人跟
    其先生說不瞭解兩段式左轉，問要不要簽紅單，其先生好像
    說不要簽，再申訴看看。伊在異議人打完電話後，有問異議
    人撥電話給何人，異議人告訴伊的。之後，伊就教育異議人
    第48條第1 項第2 款之規定。當天2 小時勤務中，應該有4
    位騎士未依規定兩段式左轉，在告發異議人的時候，異議人
    應該也有看到伊等告發另1 人。當天取締時，伊等3 人是1
    位小隊長帶班，1 位同事搖旗示警，另1 位解釋違規情形，
    小隊長還要負責警戒，伊等3 人都有同時注意上開路口燈號
    。當時異議人違規情形比較嚴重，因為林森西路東往西方向
    很多車子已經鳴按喇叭，異議人還是違規左轉等語明確（見
    本院卷第27至28頁）。又經本院訊問異議人是否知道何為「
    機慢車兩段式左轉」，異議人僅稱：當時伊只知道伊是按照
    燈號行駛等語（見本院卷第28頁），足見異議人應不知悉「
    機慢車兩段式左轉」之規定，而係以為上開路口林森西路西
    往東方向紅綠燈號誌為綠燈時，即可駕駛機慢車由林森西路
    逕行左轉文化路甚明。再者，本院審之證人係員警，執行交
    通勤務時，對路口車輛動態之觀察程度本較一般人更為專注
    ，且證人與異議人毫無相識，衡情亦無設詞攀誣或虛構違規
    事實以陷害異議人之理。況警員執行公務本身受行政懲處責
    任之監督，到庭作證亦經具結，更以刑罰擔保其證詞之真實
    性，殊無甘冒行政懲處及刑法偽證罪責任，而刻意誣指異議
    人有前揭交通違規之必要，而本件卷存證據資料內並無任何
    積極證據足以證明警員上開證述係屬虛偽，亦未有足以令人
    顯信其證述為不可採之品行證據或前科證據存在，其所為證
    述應屬非虛。此外，亦有上開路口「機慢車兩段左轉」標誌
    、上開路口待轉區之照片3 張在卷可參（見本院卷第32頁下
    方、第33頁），是異議人於上開時、地，有上開違規情事，
    應屬明確。
  (二)異議人另質疑證人未以科學證據證明其闖越紅燈之事實云云
    ，惟執行交通勤務之警察，舉發違反道路交通管理處罰條例
    所列之違規事實，本質上即屬行政處分，係公務員依法就特
    定職務之具體事件所為之具公法上效果之單方行政行為，基
    於公務員為公法上行為具有公信力之原則，該行政行為當可
    被推定為真正，即警員本其維護交通秩序、安全職責所為之
    舉發，自應受到合法、正確之推定。又就「未依規定兩段左
    轉」之違規事實，係發生在一瞬之間，若要求警方舉發此種
    違規，均需以照片為證，非但造成執行交通勤務之窒礙難行
    ，亦無異架空保障一般民眾行車安全之目的，執是，並非所
    有違規事件，均需有照片或其他書面資料方足為違規之證據
    ，應為瞭然。本件原處分機關裁決異議人駕駛上開車輛行經
    有「機慢車兩段左轉」標誌之交岔路口未依標誌指示，逕行
    左轉，乃引據舉發通知單為證，而舉發本件違規事件之員警
    龔俊吉，就如何查獲並舉發之經過，於本院訊問時到庭證述
    無訛，已如前述，而證人之證言本屬證據方法之一，亦屬異
    議人違規之適合證明，本院復查無其證詞有何違反常理，不
    足採信之處，是異議人上開所辯，亦難為其有利之認定。
五、綜上所述，本件異議人駕駛上開車輛，行經上開路口時，確
    有未依「機慢車兩段左轉」標誌指示，逕行左轉之違規，允
    無疑義。原處分機關依道路交通管理處罰條例第48條第1 項
    第2 款及第63條第1 項第1 款裁處異議人罰鍰600 元，並記
    違規點數1 點，核無不當，異議人聲明異議為無理由，應予
    駁回。
據上論斷，應依道路交通管理處罰條例第87條第2 項，道路交通
案件處理辦法第19條規定，裁定如主文。
中    華    民    國    99    年     7    月    30    日
                  交通法庭法  官  張志偉
上列正本證明與原本無異。
如不服本裁定，應於裁定送達後5日內向本院提出抗告狀（應附
繕本）。
中    華    民    國    99    年    7     月    30    日
                          書記官  張子涵

司法院資訊處製作；財團法人民間司法改革基金會備份。
